臺灣臺北地方法院民事裁定
110年度消債職聲免字第67號
聲  請  人  
即  債務人  張瑜軒  

代  理  人  李孟聰律師（法扶律師）
相  對  人  
即  債權人  花旗(台灣)商業銀行股份有限公司


法定代理人  莫兆鴻  
代  理  人  蕭甜恬  
            陳正欽  
相  對  人  
即  債權人  元大商業銀行股份有限公司


法定代理人  翁健    
代  理  人  黃勝豐  
上列當事人間消費者債務清理之職權免責事件，本院裁定如下：
    主  文
聲請人張瑜軒應予免責。
    理  由
一、按法院為終止或終結清算程序之裁定確定後，除別有規定外
　　，應以裁定免除債務人之債務，消費者債務清理條例（下稱
    消債條例）第132 條定有明文。惟按法院裁定開始清算程序
    後，債務人有薪資、執行業務所得或其他固定收入，扣除自
    己及依法應受其扶養者所必要生活費用之數額後仍有餘額，
    而普通債權人之分配總額低於債務人聲請清算前2 年間，可
    處分所得扣除自己及依法應受其扶養者所必要生活費用之數
    額者，法院應為不免責之裁定，惟債務人證明經普通債權人
    全體同意者，不在此限；且債務人有下列各款情形之一者，
    法院應為不免責之裁定，但債務人證明經普通債權人全體同
    意者，不在此限：（一）於7 年內曾依破產法或本條例規定
    受免責；（二）故意隱匿、毀損應屬清算財團之財產，或為
    其他不利於債權人之處分，致債權人受有損害；（三）捏造
    債務或承認不真實之債務；（四）聲請清算前2 年內，因消
    費奢侈商品或服務、賭博或其他投機行為，所支出之總額逾
    該期間可處分所得扣除自己及依法應受其扶養者所必要生活
    費用之半數，或所負債務之總額逾聲請清算時無擔保及無優
    先權債務之半數，而生開始清算之原因；（五）於清算聲請
    前1 年內，已有清算之原因，而隱瞞其事實，使他人與之為
    交易致生損害；（六）明知已有清算原因之事實，非基於本
    人之義務，而以特別利於債權人中之1 人或數人為目的，提
    供擔保或消滅債務；（七）隱匿、毀棄、偽造或變造帳簿或
    其他會計文件之全部或一部，致其財產之狀況不真確；（八
　　）故意於財產及收入狀況說明書為不實之記載，或有其他故
    意違反本條例所定義務之行為，致債權人受有損害，或重大
    延滯程序。消債條例第133條、第134條分別定有明文。又消
    債條例之立法目的，在於使陷於經濟上困境之消費者，得分
    別情形依該條例所定重建型債務清理程序（更生）或清算型
    債務清理程序（清算）清理債務，藉以妥適調整其與債權人
    及其他利害關係人之權利義務關係，保障債權人之公平受償
　　，並謀求消費者經濟生活之更生機會，從而健全社會經濟發
    展；消費者依清算程序清理債務，於程序終止或終結後，為
    使其在經濟上得以復甦，以保障其生存權，除另有上述消債
    條例第133 條、第134 條所規定不予免責之情形外，就債務
    人未清償之債務採免責主義（消債條例第1條、第132條立法
    目的參照）。
二、查本件聲請人張瑜軒（原名：張燕萍）前因有協商成立後毀
    諾又具不可歸責於己事由，於民國109年9月10日具狀向本院
    聲請調解，於調解不成立後，聲請人向本院請求進入清算程
    序，經本院受理在案。本院遂以110 年度消債清字第18號裁
    定聲請人自110年2月25日下午4 時起開始清算程序，嗣經司
    法事務官以110 年度司執消債清字第22號進行清算程序，而
    聲請人名下僅有出廠逾23年之機車乙輛，價值約新臺幣（下
　　同）2,500 元，經聲請人提出等額現款並依分配表分配於債
    權人，而於110年4月23日以110 年度司執消債清字第22號裁
    定本件清算程序終結等情，業經本院依職權調取109 年度北
    司消債調字第449 號（下稱調解卷）、109 年度消債補字第
    485號卷（下稱消債補卷）、110年度消債清字第18號卷宗（
　　下稱消債清卷）、110 年度司執消債清字第22號卷宗（下稱
    司執消債清卷）核閱屬實。本院所為清算程序終結之裁定既
    已確定，依前揭規定，法院即應審酌聲請人是否有消債條例
    第133條、第134條所定應為不免責裁定之情形。
三、本院依消債條例第136 條規定，通知全體債權人及聲請人於
    110年7月19日上午11時10分到場陳述意見：
  ㈠聲請人略以：聲請人現因憂鬱症且沒有工作，相關支出都由
    長輩代為支付，請准予免責等語。
  ㈡債權人元大商業銀行股份有限公司略以：不同意免責。請依
    職權調取聲請人財產所得資料，如有消債條例第133 條、第
    134 條所定之情事，應為不免責之裁定等語。
　㈢債權花旗（台灣）商業銀行股份有限公司均以：不同意免責
　　。請詳查聲請人是否有消債條例第133條、第134條各款不免
    責之情事等語。
 四、經查：
  ㈠聲請人無消債條例第133 條所定不免責事由：
    聲請人陳稱其因罹患嚴重憂鬱症而失業多年，於本院裁定開
    始清算程序後仍無收入，亦未領取社會補助，每月生活必要
    費用均由聲請人之母張葉香提供2萬元支應等語，並提出107
    至108 年度綜合所得稅各類所得資料清單、三軍總醫院附設
    民眾診療服務處診斷證明書、中華民國人壽保險商業同業公
    會保險業通報作業資訊系統查詢結果表、集保戶往來參加人
    明細資料表（含帳號）、保管帳戶客戶餘額表、客戶存券異
    動明細表、投資人於各專戶無資料明細表、投資人於清算交
    割銀行未開戶明細表（見消債清卷第113至115頁、第151 頁
　　、第167至169頁、第183至191頁）；並經本院依職權調取聲
    請人106年至109年稅務電子閘門財產所得調件明細表、勞保
    局WebIR 查詢系統（見司執消債清卷第21至24頁、本院卷第
    25頁）；復有臺北市政府社會局110年7月28日北市社助字第
    1103105029號函可憑（見本院卷第73頁），堪認聲請人前揭
    主張屬實。是本院認聲請人於法院裁定開始清算程序後並無
    固定收入，核與消債條例第133 條所定「法院裁定開始清算
    程序後，債務人有薪資、執行業務所得或其他固定收入，扣
    除自己及依法應受其扶養者所必要生活費用之數額後仍有餘
    額」之要件不符，應認聲請人並無消債條例第133 條之不免
    責事由。
  ㈡聲請人無消債條例第134條第4款規定之不免責事由：
　1.按修正前消債條例第134條第4款規定，債務人之浪費行為屬
    不免責之事由，實務上適用結果，債務人多因有此款事由而
    不獲免責，為免對債務人過度嚴苛，應予以適度限縮為消費
    奢侈商品或服務，並參照第20條、第44條、第64條、第82條
    及第133 條等規定，限於債務人於聲請清算前2 年內，所為
    消費奢侈商品或服務等不當行為，始足當之（消債條例第13
　　4條第4款修正理由參照）。故107 年12月26日修正公布之消
    債條例第134條第4款即規定須債務人聲請清算前2 年，因消
    費奢侈商品或服務、賭博或其他投機行為，所負債務之總額
    逾聲請清算時無擔保及無優先權債務之半數，而生開始清算
    之原因。 　
  2.查聲請人自聲請清算前2年之107年9月1日起至110年7月27日
    止並無入出境紀錄，有入出境資訊連結作業在卷可稽（見本
    院卷第65頁）。又依聲請人提出之前引集保戶往來參加人明
    細資料表（含帳號）、保管帳戶客戶餘額表、客戶存券異動
    明細表、投資人於各專戶無資料明細表、投資人於清算交割
    銀行未開戶明細表，可認聲請人非集保戶，亦無買賣股票之
    交易紀錄，難認聲請人有消債條例第134條第4款所定之其他
    投機行為。基上，聲請人並無消債條例第134 條第4 款之不
    免責事由。 
  ㈢又本院依職權就現有事證予以調查審酌之結果，復查無聲請
    人有何其他違反消債條例第134條第1至3款、第5至8 款之情
    形。
五、綜上所述，聲請人業經本院為終結清算程序之裁定確定，且
    不符合消債條例第133條所定之情形，復查無同條例第134條
    各款所列之不免責事由，依同條例第132 條之規定自應裁定
    聲請人免責。
六、依消債條例第132 條，裁定如主文。
中　　華　　民　　國　　110 　年　　10　　月　　27　　日
                  民事第二庭  法　官　蒲心智
以上正本係照原本作成。　　　　　　　　　
如不服本裁定應於送達後10日內向本院提出抗告狀，並繳納抗告
費新臺幣1,000元。 
中　　華　　民　　國　　110 　年　　10　　月　　27　　日
                              書記官  潘惠敏